臺灣臺北地方法院民事判決　　　　　　　93年度訴字第2082號
原　　　告　乙○○
訴訟代理人　林孜俞律師
被　　　告　丙○○
訴訟代理人　傅文民律師
複　代理人　王怡今律師
　　　　　　甲○○
上列當事人間請求侵權行為損害賠償事件，本院於中華民國94年
6月15日言詞辯論終結，判決如下：
    主  文
被告應給付原告新臺幣壹拾參萬參仟肆佰元，及自民國九十三年
一月三十一日起至清償日止，按年息百分之五計算之利息。
原告其餘之訴駁回。
訴訟費用由被告負擔百分之五，餘由原告負擔。
本判決主文第一項得假執行。但被告如以新臺幣壹拾參萬參仟肆
佰元為原告預供擔保，得免為假執行。
原告其餘假執行之聲請駁回。
    事實及理由
一原告主張：被告於民國92年1月25日下午3時30分許，騎乘車牌
  號碼APN-842號重型機車，沿台北市○○○路○段外側車道由西
  向東方向行駛，行經該路段與昆明街、南寧路交岔路口之行人
  穿越道前時，本應注意車前狀況，隨時採取必要之安全措施，
  又行近行人穿越道前，應減速慢行，遇有行人穿越時，無論有
  無交通警察指揮或號誌指示，均應暫停讓行人優先通過，且依
  當時天候狀況良好，並無不能注意之情事，詎被告通過前揭多
  岔路口時，貿然右轉欲沿和平西路2 段往東之方向繼續行駛，
  竟疏於注意前方之行人穿越道上有由南向北方向穿越該交岔路
  口之原告，被告因閃避不及致所騎乘機車之右側手把撞及原告
  身體左側，致原告倒地後受有顏面裂傷、左上臂及下肢等多處
  挫傷、瘀傷之傷害，經送至西園醫院治療。另原告於92年2月1
  6 日，因本件車禍血管中遺留有血塊移動至右側大腦動脈造成
  梗塞併發腦中風，至財團法人振興復健醫學中心（下稱振興醫
  院）治療。是被告之過失行為，與原告所受之上開傷害間，有
  相當因果關係，依民法第184條、193條、第195 條規定應負擔
  損害賠償責任。而原告因本件車禍所受上開傷害，被送至西園
  醫院治療，復因併發中風至振興醫院、台北市立和平醫院等醫
  院就診，支出之醫療費用共新臺幣（下同）27,931元，及自92
  年3月1日起至同年8 月31日止，因雇請外勞看護，該六個月每
  月支出看護費15,800元，合計共94,800元。又原告原為國泰人
  壽保險股份有限公司（下稱國泰人壽公司）之業務員，從事保
  險業務工作，89、90、91年間領取之薪資，分別為 1,119,842
  元、1,022,381元、818,823元，平均每月所得為82,251元，於
  車禍發生時為53歲，因車禍併發中風造成左側肢體癱瘓，無法
  自行行走，完全喪失勞動能力，計算至96年11月原告退休時，
  共五十八個月之薪資損失，依霍夫曼式計算方法扣除中間利息
  ，共4,264,870 元。另原告畢業於私立開明高級商工職業學校
  ，因本件車禍所受前開傷害，身體、心理遭受莫大之傷害與痛
  苦，爰請求被告賠償精神慰撫金1,000,000元。以上合計共5,3
  87,6 01元，僅先請求被告給付2,625,000元等語。並聲明：(一)
  被告應給付原告2,625,000 元，及自起訴狀繕本送達翌日起至
  清償日止，按年息百分之五計算之利息。(二)願供擔保，請准宣
  告假執行。
二被告則以：
(一)被告固於前開時間、地點，騎乘前開機車因過失撞及原告，原
  告因此倒地後受有顏面裂傷、左上臂及下肢等多處挫傷、瘀傷
  之傷害，固不爭執，被告上開過失傷害行為，復經臺灣高等法
  院以93年度交上易字第104號刑事判決判處有期徒刑3月確定。
  惟本件車禍發生於92年1月25日，原告於92年2月16日，所發生
  之腦中風，與本件車禍並無因果關係，且原告主張上開腦中風
  部分，亦經上開刑事判決認定與本件車禍並無關連。
(二)另原告請求之醫療費用，有部分係因中風而至神經內科、復健
  科、骨科就診，且原告因中風需雇請看護之費用，均與本件車
  禍無關。又原告請求因中風造成左側肢體癱瘓，無法自行行走
  ，完全喪失勞動能力之損害，亦與本件車禍無關。至原告請求
  之精神慰撫金1,000,000 元，實屬過高，因被告僅為私立復興
  美工職業學校肄業，目前擔任中華郵政股份有限公司（下稱中
  華郵政公司）之郵務士，每月薪資約為30,000元，無法支付高
  額精神慰撫金。
(三)本件車禍之發生當時，原告違規穿越馬路，以致與被告騎乘之
  前開機車發生擦撞，足認原告就車禍之發生亦有過失責任，應
  減輕被告之賠償責任。
(四)聲明：原告之訴駁回；如受不利之判決，願預供擔保，請准宣
  告免為假執行。
三兩造不爭執之事項：
(一)被告於前開時間、地點，騎乘前開機車行經該行人穿越道前時
  ，未注意車前狀況，亦未減速慢行，因過失撞及原告身體左側
  ，致原告倒地後受有顏面裂傷、左上臂及下肢等多處挫傷、瘀
  傷之傷害，原告因此被送至西園醫院治療，為兩造所不爭執，
  有診斷證明書、道路交通事故現場圖在卷可稽。
(二)被告因上開過失傷害行為，經臺灣高等法院以93年度交上易字
  第104號刑事確定判決，以觸犯刑法第284條第1 項前段之過失
  傷害罪，判處有期徒刑3 月，為兩造所不爭執，並經本院調閱
  該卷宗，查閱屬實。
(三)原告於本件車禍發生前即87年7 月28日，曾進行心臟瓣膜手術
  ，復於92年2 月16日，因右側大腦動脈梗塞性中風腦中風併左
  側肢體癱瘓，至振興醫院住院，於同年月27日出院，為兩造所
  不爭執，有振興醫院92年9月1日92振醫字第914 號函在卷可證
  。
四得心證之理由：
  本件兩造所爭執之處，應在於原告是否因本件車禍其血管中遺
  留有血塊移動至右側大腦動脈造成梗塞併發腦中風？原告因本
  件車禍所受損害？原告就本件車禍之發生是否有過失責任？
(一)有關原告是否因本件車禍其血管中遺留有血塊併發腦中風：
1.查原告於本件車禍發生後隨即被送至西園醫院治療，經診斷為
  顏面裂傷、左上臂及下肢等多處挫傷、瘀傷之傷害，此有西園
  醫院出具之診斷證明書在卷可稽（本院卷第40頁）。而前開刑
  事案件就原告因本件車禍所受之傷害曾函詢西園醫院，西園醫
  院回稱：「病患（指原告）因頭部受傷、擦傷、撕裂傷，下肢
  多處擦傷於92年1 月25日15時55分到本院急診就醫。頭部Ｘ光
  無特異狀況，心臟跳動正常。」此有西園醫院92年8月6日西園
  醫字第119 號函在卷足憑（本院卷第39頁），可知原告因本件
  車禍被送至西園醫院急診時，經診斷僅受有顏面裂傷、左上臂
  及下肢等多處挫傷、瘀傷之傷害。
2.至原告雖曾於92年2 月16日，因右側大腦動脈梗塞性中風腦中
  風併左側肢體癱瘓，至振興醫院住院，於同年月27日出院，已
  如前述。惟前開刑事案件就原告至振興醫院就診之病況亦曾函
  詢振興醫院，振興醫院回稱：「呂君（指原告）因右側中大腦
  動脈阻塞性中風腦中風合併左側肢體癱瘓，於92年2 月16日入
  院，後2 月27日出院，因有換過心臟瓣膜疑似心因性中風，出
  院後在本院門診追蹤治療及做復健。、、、」等語，再細譯振
  興醫院所提出原告之病歷摘要影本中關於病史部分之文字敘述
  ：「According to the statement of the patient, she had
  history of VHD s/p MVR with regular OPD followed-up.（
  根據病人的主述，她有心臟病病史且接受過二尖瓣置換術之開
  心手術，目前有持續的門診追治療）、、」此有振興醫院92年
  9月1日以振醫字第914 號函在卷可稽（本院卷第43頁），及病
  歷資料附於前開刑事卷宗足憑（見臺灣臺北地方法院檢察署92
  年度他字第5142號卷宗第58頁），經調閱屬實。且原告曾於87
  年7 月28日進行心臟瓣膜手術，是由振興醫院出具之診斷證明
  書、函文及出院病歷資料所載，復觀諸本件車禍之發生經過，
  可知事發時原告之左側身軀雖遭被告所騎乘機車撞及，然其頭
  部及心臟已於當日至西園醫院就診時詳查，未曾察知有傷勢，
  是原告主張其因本件車禍血管中遺留有血塊併發腦部阻塞性中
  風之傷勢為本件車禍所致，尚難信為真實。此外，原告並未提
  出其他證據，以證明證據其因本件車禍其血管中遺留有血塊以
  致併發腦中風。則原告主張其因本件車禍其血管中遺留有血塊
  移動至右側大腦動脈造成梗塞併發腦中風云云，自不足取。故
  原告有關腦中風部分之請求，即振興醫院、台北市立和平醫院
  等神經內科、復健科、骨科之醫療費用，及因中風雇請外勞看
  護支出之看護費，和完全喪失勞動能力之薪資損失，均屬無據
  ，不應准許。
3.另原告並未舉證證明其因本件車禍其血管中遺留有血塊，則原
  告聲請本院函詢振興醫院有關血管中遺留有血塊移動至大腦動
  脈是否可能造成梗塞性腦中風等部分，自無調查之必要，附此
  敘明。
(二)有關原告因本件車禍所受損害：
1.原告因本件車禍受有顏面裂傷、左上臂及下肢等多處挫傷、瘀
  傷之傷害，於92年1 月25日，被送至西園醫院急診，復於同年
  10月8 日，至西園醫院外科複診，支出已扣除全民健康保險給
  付部分之醫療費用100 元，此有該醫療單據在卷可憑（本院卷
  第66頁），亦為被告所不爭執，屬於必要之醫療費用，應予准
  許。
2.至慰撫金之多寡，應斟酌雙方之身分、地位、資力與加害之程
  度，及其他各種情形核定相當之數額，該金額是否相當，自應
  依實際加害情形與請求人所受之痛苦及雙方之身分、地位、經
  濟狀況等關係決定之。是本院審酌原告因本件車禍，受有顏面
  裂傷、左上臂及下肢等多處挫傷、瘀傷之傷害，是原告之肉體
  、精神，自受相當程度之痛苦。故本院斟酌原告受傷情形，和
  原告為私立開明高級商工職業學校商科畢業，曾擔任國泰人壽
  公司保險業務員等工作，89、90、91年間領取之薪資，分別為
  1,119,842元、1,022,381元、818,823元，平均每月所得為82,
  251 元；以及被告為私立復興美工職業學校肄業，目前擔任中
  華郵政公司之郵務士，每月薪資約為30,000元等兩造之身分、
  地位此一實際狀況，此有原告之畢業證書、所得資料清單在卷
  可證（本院卷第38、89至91頁），亦為兩造所不爭執，認原告
  請求之精神慰藉金1,000,000元，尚屬過高，應以200,000元，
  為適當公允。
3.是原告得向被告請求之金額，為醫療費用100元、精神慰撫金2
  00,000元，合計共200,100元。
(三)有關與有過失部分：
1.按行人穿越道路有警察指揮或號誌燈者，應依警察之指揮或號
  誌之指示前進。道路交通安全規則第134條第1項第3 款定有明
  文。次按損害之發生或擴大，被害人與有過失者，法院得減輕
  賠償金額，或免除之。民法第217條第1項亦定有明文。
2.查依附於前開刑事案件之肇事現場號誌運作情形表所示（見前
  開偵查卷第35頁），在第二種及第三種情形即由西向東方向之
  號誌運作分別為圓形紅燈、右轉箭頭綠燈及圓形綠燈、右轉箭
  頭綠燈時，此時由北向南方向之號誌運作除有一右轉箭頭綠燈
  外，關於直行方向均為圓形紅燈，而由南向北方向之號誌則未
  運作。而依被告於本件車禍發生當日即92年1 月25日之交通事
  故談話記錄表指稱（見前開偵查卷第31、32頁）：伊當時沿和
  平西路3 段外側車道由西向東方向通過多岔路口時，見其行進
  方向之燈光號誌為紅燈及右轉箭頭綠燈等語。以及原告於前揭
  期日之交通事故談話記錄表亦自稱（見前開偵查卷第29頁）：
  伊當時沿和平西路3 段、南寧路南側之行人穿越道由南向北方
  向穿越道路時，並沒注意號誌燈，但是和平西路3 段由西向東
  方向之行車都停下來等語。復參照前揭肇事現場號誌運作情形
  表，以在第二種即由西向東方向之號誌運作為圓形紅燈、右轉
  箭頭綠燈之情形較為接近，且不論在前揭第二種及第三種號誌
  運作，抑或在第一種及第四種由西往東方向號誌運作均為圓形
  紅燈之情形下，而由北向南方向關於直行部分均為圓形紅燈，
  而由南向北方向除在前揭第一種情形下有一圓形紅燈外，其餘
  情況均未運作，堪認原告由南往北方向直行穿越道路而行，有
  違反號誌管制之情事。則被告辯稱原告於本件車禍發生當時違
  規穿越馬路，以致與被告騎乘之前開機車發生擦撞等語，即屬
  可取。
3.是本院斟酌被告有未注意車前狀況及騎乘前開機車行經該行人
  未減速慢行之過失，和原告有違反號誌管制之過失，認被告和
  原告之責任比例，應各為三分之二、三分之一，依前開說明，
  被告應賠償原告之金額，應減為133,400元（200100×2/3＝13
  3400）。
4.末按「給付無確定期限者，債務人於債權人得請求給付時，經
  其催告而未為給付，自受催告時起，負遲延責任。其經債權人
  起訴而送達訴狀，或依督促程序送達支付命令，或為其他相類
  之行為者，與催告有同一之效力。」、「遲延之債務，以支付
  金錢為標的者，債權人得請求依法定利率計算之遲延利息。」
  、「應付利息之債務，其利率未經約定，亦無法律可據者，週
  年利率為百分之五。」民法第229條第2項、第233條第1項前段
  、第203 條復分別著有明文。本件原告對於被告之侵權行為損
  害賠償請求權，係屬於給付未有確定期限之金錢債權，揆諸前
  述規定，原告主張被告應自起訴狀繕本送達被告之翌日，即93
  年1 月31日起，加給按年息百分之五計算之法定遲延利息，此
  有起訴狀上被告收受繕本之簽名在卷足憑，於法尚無不合。
五從而，原告民法第184條、第195條之規定，請求被告給付133,
  400元，及自93年1月31日起至清償日止，按年息百分之五計算
  之利息之範圍內，為有理由，應予准許。其餘請求部分，為無
  理由，不應准許。
六另本判決主文第一項所命被告給付原告之金額，未逾 500,000
  元，依民事訴訟法第389 條第1項第5款之規定，應依職權宣告
  假執行。至被告陳明願供擔保後，請准宣告免為假執行，經核
  原告勝訴部分，合於規定，爰酌定相當之擔保金額，予以准許
  。又原告其餘之訴既經駁回，其該部分假執行之聲請，因訴之
  駁回而失所附麗，不應准許。
七本件事證已臻明確，兩造其餘主張、陳述及所提證據，經審酌
  與本院前揭判斷不生影響，毋庸再予審酌，併此敘明。
八訴訟費用負擔之依據：民事訴訟法第79條。
中　　華　　民　　國　　94　　年　　6 　　月　　30　　日
  　　　　　　　　　民事第六庭法　　　官  姜悌文
右為正本係照原本作成
如對本判決上訴，須於判決送達後20日內向本院提出上訴狀，並
依上訴利益繳納上訴費。
中　　華　　民　　國　　94　　年　　6 　　月　　30　　日
                              法院書記官　方蟾苓
